臺灣高等法院民事判決
110年度勞上字第62號
上  訴  人  李家有  
被上訴人    無極限科技有限公司

法定代理人  
即清算人    劉穎蓉  

訴訟代理人  陳彥任律師

上列當事人間請求確認僱傭關係等事件，上訴人對於中華民國
110年1月6日臺灣士林地方法院109年度重勞訴字第20號第一審判
決提起上訴，本院於110年10月27日言詞辯論終結，判決如下：
    主      文
上訴駁回。
第二審訴訟費用由上訴人負擔。
    事實及理由
一、上訴人主張：伊自民國（下同）107年12月10日受僱於被上
    訴人，擔任資深IT顧問，約定月薪為新臺幣(下同)12萬元，
    試用期為3個月，兩造並訂立員工聘僱合約書（下稱系爭契
    約）。被上訴人嗣於108年1月2日以伊不能勝任職務為由終
    止系爭契約。惟伊並無不能勝任工作之情事，且被上訴人終
    止系爭契約不符合「解僱最後手段性原則」。為此依系爭契
    約、勞工退休金條例規定，請求確認兩造間自108年1月3日
    起至109年4月30日止之僱傭關係存在，及命被上訴人給付該
    期間薪資本息、提撥該期間退休金等語（原審為上訴人敗訴
    之判決，上訴人聲明不服，提起上訴。非財產上損害賠償敗
    訴部分並未聲明不服，已告確定，不另贅述）。並上訴聲明
    ：㈠原判決關於駁回下列之訴部分廢棄。㈡確認兩造間自108
    年1月3日起至109年4月30日止之僱傭關係存在。㈢被上訴人
    應自108年1月3日起至109年4月30日止，按月於次月8日給付
    上訴人12萬元，及自各期應給付日之翌日起至清償日止，按
    年息5%計算之利息。㈣被上訴人應自108年1月3日起至109年4
    月30日止，按月提撥6,000元至上訴人勞退專戶。 
二、被上訴人則以：上訴人於試用期間即不能勝任所擔任之工作
    ，且違反勞工忠實義務，伊依系爭契約第2條約定終止系爭
    契約，應屬合法。伊業於109年2月3日經股東同意於109年2
    月10日解散，109年2月21日經濟部投資審議委員會核准解散
    ，原法定代理人於109年4月30日就任清算人開始清算程序，
    伊業於原審以109年7月10日民事答辯狀繕本之送達，依勞基
    法第11條第1款規定終止系爭契約，伊並無義務給付上訴人
    薪資及提撥退休金。上訴人自108年1月3日起即未提供勞務
    ，伊自得主張同時履行抗辯，拒絕給付等語，資為抗辯。並
    答辯聲明：上訴駁回。
三、兩造不爭執事項為：
　㈠上訴人自107年12月10日受僱於被上訴人，擔任資深IT顧問，
    約定月薪為12萬元，試用期為3個月。
　㈡被上訴人於108年1月2日終止系爭契約。
四、兩造爭執要點為：㈠被上訴人終止系爭契約是否合法？㈡系爭
    契約是否自108年1月3日起至109年4月30日止存在？上訴人
    得否請求被上訴人給付工資本息並按月提繳勞工退休金？茲
    就兩造爭點及本院得心證理由分述如下：
　㈠被上訴人終止系爭契約是否合法？　
　⒈按勞動契約附有合理試用期間之約款者，雇主得於試用期間
    內，觀察該求職者業務之能力、操守、適應企業文化及應對
    態度，本於具體之事實而為客觀之評價，判斷該求職者是否
    為適格員工，如不適格，雇主於試用期間或期滿後終止勞動
    契約，於未濫用權利之情形下，其終止勞動契約具正當性（
    最高法院109年度台上字第2722號判決意旨參照）。次按系
    爭契約第2條約定：「茲因甲方（即被上訴人）需要，聘僱
    乙方（即上訴人）擔任資深IT顧問乙職，自民國107年12月1
    0日起，試用期為3個月，如乙方不能勝任其職務或違反公司
    內部規範，甲方得延長試用期或終止本合約。」，有契約影
    本可稽（見原審調解卷第104頁）。被上訴人制定之員工工
    作規則第5條規定：「勞動契約及試用期：一、入職一個月
    內，公司便與員工簽訂勞動契約。二、與員工議定試用期為
    3個月，公司將對員工的試用期表現進行評估，經勞資協商
    後得延長試用期；試用期之長短將因應個別職位性質而定，
    並將列明於勞動契約。三、評估合格者，員工將收到試用期
    通過之通知函。評估不合格者將解除勞動契約，並依勞動基
    準法等相關規定辦理。」，有該工作規則影本可憑（見原審
    調解卷第113頁），並為上訴人所不爭執。則據此足證兩造
    訂立系爭契約時，並約定試用期為3個月，經被上訴人考核
    上訴人試用結果如不合格，被上訴人即得依系爭契約第2條
    約定終止系爭契約。
　⒉證人劉家華於原審證稱：伊自106年10月起至109年2月止，擔
    任被上訴人所屬系統部經理，為被上訴人在臺灣地區的最高
    負責人，有一位管理上訴人的經理，經理會把上訴人的狀況
    跟伊回報。被上訴人主要是大陸人來臺灣開的一個寫程式的
    公司，大陸那邊有好幾個組，上訴人是對深圳的組，深圳那
    邊的組對上訴人的反應是態度消極，認為上訴人寫的程式不
    夠細緻，反映上訴人工作能力不足。上訴人的同事也說上訴
    人上班期間都在上蝦皮購物網站，起身時動作很大，會撞到
    旁邊同事，讓大家不是很愉快。因為是深圳直接反應給老闆
    ，應該是不滿意才會叫伊執行資遣。根據上訴人的表現，比
    起領的薪水比上訴人低的人還要差，上訴人只要把大陸那邊
    交代的工作做完，那邊OK，伊就OK等語（見原審卷第43至46
    頁）。則據此足證上訴人於試用期間，經被上訴人評價上訴
    人之職務適格性及能力，認為上訴人撰寫程式不夠細緻，其
    工作表現不符合被上訴人之期待，且上訴人不適應被上訴人
    之企業文化，難以期待被上訴人於試用期滿後繼續維持系爭
    契約，即可認定上訴人確實不能勝任其職務，並非被上訴人
    之主觀臆測。
　⒊上訴人主張：伊從事軟體工程工作20多年，從32歲起月薪即
    在10萬以上，工作時間達3年以上者即有4家公司，上訴人之
    前任職之公司也是肯定上訴人之能力，始會以高於類似行業
    一般薪資聘用上訴人；伊均定時如質完成工作，伊的薪資高
    是因為綜合能力與經驗，不是做事的速度，且伊的專長為研
    發技術及設計技術架構；伊的配偶在蝦皮購物網站上賣東西
    ，伊下班回家後需幫忙包裝出貨，因此伊需確認訂單狀況，
    在上班時間空檔與吃飯時間看一下網站，才知道伊可以在公
    司加班幾小時；伊只因椅子滑動撞及同事一次，不能僅憑單
    一事件評價伊不適應企業文化云云。經查上訴人之工作能力
    並不符合被上訴人之期待與要求，核與上訴人受僱於其他公
    司所領高薪無關。被上訴人僱用上訴人並給付高薪之目的，
    在於期待上訴人有效率地撰寫程式，嗣經試用期滿發現上訴
    人表現不佳，即與被上訴人之要求不符。且上訴人既稱其專
    長為研發技術及設計技術架構，則據此益證上訴人不能勝任
    撰寫程式之職務。上訴人於上班時間恣意瀏覽購物網站，從
    事與工作無關之行為，顯然違背工作倫理與忠誠履行系爭契
    約之義務。此外上訴人於原審自陳：這個環境非常不友善，
    讓伊覺得很心寒，伊撞到同事的椅子，同事還作勢要打伊，
    伊覺得太離譜，還要別人來拉住他，這種職場，那種人，伊
    覺得很惡劣，伊沒有遇過；伊覺得不是伊能力問題，是因為
    伊不符合被上訴人的需求等語（見原審卷第48頁）。則據此
    足證上訴人與同事相處並不融洽，瀕臨爆發衝突，職場人際
    關係欠佳，確實難以適應被上訴人之企業文化。上訴人雖另
    提出工作日報影本為憑（見原審調解卷第16頁），主張伊每
    日下班須寫工作日報，被上訴人從無回饋意見與紀錄，可見
    伊的工作品質沒有問題云云。惟證人劉家華業於原審證稱：
    工作報告係上訴人自己撰寫，至於深圳反應上訴人撰寫程式
    不夠細緻等情，不會呈現在工作報告上等語（見原審卷第44
    頁）。則上開工作日報即不足以為有利於上訴人之認定。故
    上訴人之主張，均不足採。故被上訴人依系爭契約第2條約
    定終止系爭契約，並非權利濫用，自屬合法。被上訴人所辯
    ，即屬有據。
　㈡從而被上訴人於108年1月2日終止系爭契約既屬合法，則上訴
    人請求確認兩造間自108年1月3日起至109年4月30日止之僱
    傭關係存在，並請求被上訴人自108年1月3日起至109年4月3
    0日止，按月於次月8日給付上訴人12萬元，及自各期應給付
    日之翌日起至清償日止，按年息5%計算之利息，另主張依勞
    工退休金條例規定，自108年1月3日起至109年4月30日止，
    按月提撥6,000元至上訴人勞退專戶云云，即屬無據。
五、綜上所述，上訴人依系爭契約第2條約定、勞工退休金條例
    規定，求為判決確認兩造間僱傭關係存在，並命被上訴人給
    付薪資本息與提撥勞工退休金，非屬正當，不應准許。原審
    為上訴人敗訴之判決，並無不合。上訴意旨指摘原判決不當
    ，求予廢棄改判，為無理由，應予駁回。
六、本件事證已臻明確，兩造其餘之攻擊、防禦方法，核與判決
    結果不生影響，毋庸逐一論列，併此敘明。
七、據上論結，本件上訴為無理由。依民事訴訟法第449條第1項
    、第78條，判決如主文。
中　　華　　民　　國　　110 　年　　11　　月　　17　　日
                  勞動法庭
                      審判長法  官  陳容正
                            法  官  劉素如
                            法  官  邱  琦
正本係照原本作成。
如不服本判決，應於收受送達後20日內向本院提出上訴書狀，其
未表明上訴理由者，應於提出上訴後20日內向本院補提理由書狀
（均須按他造當事人之人數附繕本）上訴時應提出委任律師或具
有律師資格之人之委任狀；委任有律師資格者，另應附具律師資
格證書及釋明委任人與受任人有民事訴訟法第466 條之1第1項但
書或第2項所定關係之釋明文書影本。如委任律師提起上訴者，
應一併繳納上訴審裁判費。
中　　華　　民　　國　　110 　年　　11　　月　　17　　日

                            書記官  廖月女